【裁判字號】    96,訴,4158
【裁判日期】    970130
【裁判案由】    毒品危害防制條例
【裁判全文】
臺灣板橋地方法院刑事判決              96年度訴字第4158號
公  訴  人  臺灣板橋地方法院檢察署檢察官
被      告  甲○○
                    （現羈押在臺灣臺北看守所）
上列被告因違反毒品危害防制條例案件，經檢察官提起公訴（96
年度毒偵字第7823號），本院訊問被告為有罪陳述後，改依簡式
審判程序審理，並判決如下：
    主  文
甲○○施用第一級毒品，累犯，處有期徒刑玖月，扣案之海洛因
壹小包（淨重零點壹公克）沒收銷燬之；又施用第二級毒品，累
犯，處有期徒刑肆月。應執行有期徒刑壹年，扣案之海洛因壹小
包（淨重零點壹公克）沒收銷燬之。
   事  實
一、甲○○前於民國87年間，曾因施用毒品案件，經本院以87年
    度毒聲字第1515號裁定送觀察、勒戒後，認有繼續施用毒品
    傾向，再經本院以87年毒聲字第1938號裁定令入戒治處所施
    以強制戒治，嗣經本院先以88年度毒聲字第613 號裁定停止
    戒治付保護管束，其後復以88年度毒聲字第3628號裁定撤銷
    停止戒治，復入戒治處所施以強制戒治，於89年6 月28日強
    制戒治期滿，而經臺灣板橋地方法院檢察署檢察官於89 年6
    月28日以89年度戒毒偵字第416 號為不起訴處分確定。嗣於
    92年間再犯施用毒品案件，經本院以92年度毒聲字第2516號
    裁定令入戒治處所施以強制戒治，執行至93年1 月9 日因法
    律修改免予戒治而出監，並由臺灣板橋地方法院檢察署檢察
    官提起公訴，經本院以92年度訴字第2322號判決判處應執行
    有期徒刑1 年，由臺灣高等法院以93年度上訴字第272 號駁
    回上訴，於93年4 月29日確定；復於93年間又因施用毒品案
    件，經本院以93年度訴字第1533號判決判處應執行有期徒刑
    1 年3 月，於93年12月20日確定。上開二案接續執行，於95
    年11月9 日縮刑期滿執行完畢。
二、詎甲○○不知悛悔，明知海洛因及安非他命分別係毒品危害
    防制條例第2 條第2項 第1 款、第2 款所定之第一級、第二
    級毒品，依法均不得施用、持有，竟基於施用第一級毒品海
    洛因之犯意，先於96年8 月13日上午8 時至9 時間之某時，
    在其臺北縣新莊市○○街49巷16之1 號住處，以針筒注射施
    打之方式施用海洛因1 次；另基於施用第二級毒品安非他命
    之犯意，於96年8 月13日晚間20時30分許為警採尿時回溯96
    小時內之某時，在上址復以吸食器燒烤煙霧之方式施用安非
    他命1 次。嗣經警於同日17時20分許，在臺北縣新莊市○○
    街42號前查獲，並扣得海洛因1 小包（淨重0.1 公克）。
三、案經臺北縣政府警察局新莊分局報告臺灣板橋地方法院檢察
    署檢察官偵查起訴。
    理  由
一、訊據被告甲○○於本院審理中，對上揭事實坦承不諱，此外
    ，被告經警於96年8 月13日20時30分許採尿送驗結果（檢體
    編號：H0000000），呈嗎啡及安非他命陽性反應，有姓名代
    碼對照表、臺灣檢驗科技股份有限公司濫用藥物尿液檢驗報
    告各1 件在卷可查（見96年毒偵字第6219號卷第17頁、96年
    毒偵字第7823號卷第6 頁）。此外，並有海洛因1 小包（淨
    重0.1 公克）扣案可稽，此有扣押物品目錄表、煙毒鑑定證
    明書各1 件附卷可佐（見96年毒偵字第6219號卷第18至19頁
    ）。足見被告所為自白與事實相符，而得採為認定之依據。
    次查，被告於87年間曾因施用毒品案件，經本院以87年度毒
    聲字第1515號裁定送觀察、勒戒後，認有繼續施用毒品傾向
    ，再經本院以87年毒聲字第1938號裁定令入戒治處所施以強
    制戒治，嗣經本院先以88年度毒聲字第613 號裁定停止戒治
    付保護管束，其後復以88年度毒聲字第3628號裁定撤銷停止
    戒治，復入戒治處所施以強制戒治，於89年6 月28日強制戒
    治期滿，而經臺灣板橋地方法院檢察署檢察官於89年6 月28
    日以89年度戒毒偵字第416 號為不起訴處分確定。嗣於92年
    間再犯施用毒品案件，經本院以92年度毒聲字第2516號裁定
    令入戒治處所施以強制戒治，執行至93年1 月9 日因法律修
    改免予戒治而出監，並由臺灣板橋地方法院檢察署檢察官提
    起公訴，經本院以92年度訴字第2322號判決判處應執行有期
    徒刑1 年，由臺灣高等法院以93年度上訴字第272 號駁回上
    訴確定；復於93年間因施用毒品案件，經本院以93年度訴字
    第1533號判決判處應執行有期徒刑1 年3 月確定等節，有台
    灣高等法院被告前案紀錄表及刑案查註紀錄表各1 件在卷可
    稽。依最高法院95年度台非字第65號、95年度台非字第141
    號等判決見解所認，毒品危害防制條例第20條第3 項所謂「
    五年後再犯」，解釋上應僅限於施用第一級、第二級毒品者
    ，於觀察、勒戒或強制戒治執行完畢釋放後五年內，均未再
    為任何施用第一級、第二級毒品之犯行者，始足當之；倘五
    年內曾經再犯，經依法追訴處罰，縱其第三次（或第三次以
    上）再度施用毒品之時間，在初犯受觀察、勒戒或強制戒治
    執行完畢釋放五年以後，仍與「五年後再犯」之情形有別，
    且因已於「五年內再犯」，顯見其再犯率甚高，原實施觀察
    、勒戒或強制戒治，已無法收其實效，即應由檢察官逕行依
    法追訴。從而，被告於上開觀察勒戒執行完畢後，三犯本件
    施用毒品犯行，事證明確，犯行堪以認定。
二、按海洛因、安非他命分屬毒品危害防制條例第2 條第2 項第
    1 款、第2 款所列之第一級毒品及第二級毒品，核被告甲○
    ○所為，係犯毒品危害防制條例第10條第1 項、第2 項之施
    用第一級毒品海洛因罪及施用第二級毒品安非他命罪。其施
    用前後非法持有第一級毒品、第二級毒品之低度行為，均已
    為施用之高度行為所吸收，不另論罪。又被告所犯上開施用
    第一級毒品海洛因、第二級毒品安非他命等罪間，犯意各別
    、行為互殊，應予分論併罰。又查，被告於92年間因施用毒
    品案件，經本院以92年度訴字第2322號判決判處應執行有期
    徒刑1 年，由臺灣高等法院以93年度上訴字第272 號駁回上
    訴，於93 年4月29日確定；復於93年間又因施用毒品案件，
    經本院以93年度訴字第1533號判決判處應執行有期徒刑1 年
    3 月，於93年12月20日確定。上開二案接續執行，於95年11
    月9 日縮刑期滿執行完畢等情，亦有上開前案紀錄表在卷可
    稽。被告於上開有期徒刑執行完畢後，5 年內故意再犯本件
    均有期徒刑以上之罪，均為累犯，各應依刑法第47條第1 項
    之規定加重其刑。本院審酌被告已有施用毒品紀錄，且經判
    處有期徒刑在案，竟又為本件犯行，顯見其未知戒除毒癮，
    意志力薄弱，並考量施用毒品乃自戕行為，所生危害非鉅，
    暨被告坦承施用毒品犯行之犯後態度等一切情狀，量處如主
    文所示之刑，並定應執行刑如主文所示。至扣案之海洛因1
    小包（淨重0.1 公克）確屬毒品，應依毒品危害防制條例第
    18條第1 項前段之規定宣告沒收銷燬之，附此敘明。
三、末按「除被告所犯為死刑、無期徒刑、最輕本刑為三年以上
    有期徒刑之罪或高等法院管轄第一審案件者外，於前條第一
    項程序進行中，被告先就被訴事實為有罪之陳述時，審判長
    得告知被告簡式審判程序之旨，並聽取當事人、代理人、辯
    護人及輔佐人之意見後，裁定進行簡式審判程序」，刑事訴
    訟法第273 條之1 第1 項定有明文。查本件被告涉犯之毒品
    危害防制條例第10條第1 項、第2 項之施用毒品罪，法定本
    刑均非最輕本刑為3 年以上有期徒刑之罪，且被告於本院準
    備程序期日中已就被訴事實為有罪之陳述，經告知被告簡式
    審判程序之旨後，被告及公訴人對於本件改依簡式審判程序
    審理亦均表示無意見，是本院即依前揭刑事訴訟法規定，裁
    定本件進行簡式審判程序，附此敘明。
據上論斷，應依刑事訴訟法第273 條之1 第1 項、第299 條第1
項前段，毒品危害防制條例第10條第1 項、第18條第1 項前段，
刑法第11條前段、第47條第1 項，判決如主文。
本案經檢察官馬凱蕙到庭執行職務。
中    華    民    國    97    年    1     月    30    日
                  刑事第十四庭  法  官  汪怡君
上列正本證明與原本無異。
如不服本判決，應於送達後十日內敘明上訴理由，向本院提出上
訴狀。
                                書記官  李郁禎
中    華    民    國    97    年    1     月    31    日
附錄本案論罪科刑法條全文：
毒品危害防制條例第10條
施用第一級毒品者，處六月以上五年以下有期徒刑。
施用第二級毒品者，處三年以下有期徒刑。


司法院資訊處製作；財團法人民間司法改革基金會備份。
